【裁判字號】    95,交抗,864
【裁判日期】    951214
【裁判案由】    聲明異議
【裁判全文】
臺灣高等法院臺中分院刑事裁定         95年度交抗字第864號
抗  告  人
即受處分人  甲○○
上列抗告人即受處分人因違反道路交通管理處罰條例聲明異議案
件，不服臺灣臺中地方法院95年度交聲字第441號，中華民國 95
年10月30日所為裁定，提起抗告，本院裁定如下:
    主  文
抗告駁回。
    理  由
一、本件原處分機關交通部公路總局臺中區監理所係以：受處分
    人甲○○於民國95年4月2日中午12時57分許，駕駛車牌號碼
    2N-3313號自用小客車，在臺北市○○○路○段處，因「闖紅
    燈」違規，經臺北市政府警察局內湖分局潭美派出所警員李
    鈞偉依違反道路交通管理處罰條例第53條第1 項制單舉發。
    受處分人於期限內到案申訴，原處分機關遂於 95年5月24日
    以中監違字第裁60-AEU318001號裁決書，處以罰緩新臺幣（
    下同）2千7百元整，逾期依裁決書處罰主文裁處。
二、受處分人聲明異議及抗告意旨則略以：受處分人並未闖紅燈
    ，當場值勤員警亦有詢問在其後方二部車輛之車主是否看到
    受處分人闖紅燈，渠等均稱並未看見，但值勤員警在未提出
    任何照片或人證等具體事證下，仍開立罰單，顯無理由；原
    審法院僅以值勤員警為公職身分，即推論其證言屬實，而無
    視本件並無受處分人違規之具體證據，嚴重損及受處分人之
    權益，其裁定至有違誤云云。
三、惟查：
  (一)、本件受處分人係於95年4月2日中午12時57分許，駕駛上開
      自用小客車，行經臺北市○○○路○段 （由東向西）與環
      東大道下橋處等候紅燈時，經臺北市政府警察局內湖分局
      潭美派出所警員李鈞偉攔檢，舉發受處分人在前一個紅綠
      燈設置處，有闖紅燈之違規情形一節，為受處分人所不爭
      執，並經證人李鈞偉於原審法院調查時到庭結證屬實，又
      有證人李鈞偉提出之舉發現場錄音帶，經原審院實際播放
      勘驗無訛，且有證人李鈞偉當場開立之舉發違反道路交通
      管理事件通知單一紙附卷可稽。
  (二)、受處分人雖一再辯稱：其並未闖紅燈，本件未有具體事證
      足證其闖紅燈云云；但依據：
  １、證人李鈞偉於原審法院結證稱：「那時候我擔任巡邏勤務
      ，受處分人從高速公路由東向西沿南京東路方向行駛，行
      經南京東路六段與環東大道的下橋處闖紅燈，就是照片第
      一、二張上以箭頭註明的地方，闖越照片一左邊的紅綠燈
      ，我就騎車到南京東路六段與舊宗路一段路口，就是照片
      三的地點，請受處分人靠邊，那時候他是在內側車道的第
      一輛就是照片四取締地點處，並請他回頭看他行經的路口
      號誌，所有的車輛都是處於停止的狀態，號誌是紅燈，受
      處分人對於我的告發提出質疑，他表示後面為何也會有一
      輛自小客車，他質疑兩台車都是違規闖紅燈，為何只有攔
      停他，沒有攔停另外一輛，我有鳴笛請後面那部車子停靠
      到路邊。我只有看到受處分人闖紅燈，並沒有看到後面那
      輛有闖紅燈，攔停後我有詢問後面的那部車的司機，有沒
      有跟在受處分人後面或本身有沒有闖紅燈，那位司機表示
      他沒有在後面，且也沒有闖紅燈，受處分人當場也有聽到
      ，我當時有錄音，當時受處分人情緒很激動，我有用錄音
      設備將處理的經過錄音。受處分人當場也向後面那個司機
      表示沒有說那個司機有闖紅燈的行為，我才讓後面那個司
      機開走，我就請受處分人出示駕照、行照，依照違規情形
      製單處罰．．．」等語。而參諸證人李鈞偉與受處分人本
      不相識，亦無任何怨隙，已難認證人李鈞偉有何故意誣陷
      受處分人之動機及必要性。加以證人李鈞偉本身係依法執
      行巡邏勤務，其依法定職權舉發交通違規，除其執行程序
      有違反法令規定之外，就實體之事項，本受合法與真實之
      推定。
  ２、而按現行法規，並無任何要求員警必須以科學設備，取得
      交通違規事項，始得據以掣單舉發之規定；更無員警被安
      排在特定路口持照相機拍攝闖紅燈之取締勤務，則以一般
      闖紅燈者在闖越紅燈號誌之路口時，常在一瞬間，倘非在
      設有闖越紅燈之照相器材之路口，實難要求警方一定要提
      出違規者闖紅燈之照片，作為證據。本件值勤員警本於其
      知覺作用，認知受處分人有闖紅燈違規事實，既無任何證
      據足證其值勤過程有何違反法令情事，揆諸上揭說明，自
      應推定該舉發之違規事實，確屬真實。又本件經原審法院
      實際播放證人李鈞偉提出之舉發現場錄音帶結果，當時之
      對話情形如下：（「警」代表證人李鈞偉，「異議人」代
      表受處分人，「第三人」代表受處分人為警攔停時停放在
      受處分人後方之汽車駕駛人）
      警    ：他（指受處分人）剛剛闖紅燈啦，他說你在後面
              啦，這樣的話變成你是跟他一起闖紅燈。
      第三人：我沒有在他後面。
      警    ：我們把你們攔下來。
      第三人：我沒有在他後面。
      警    ：你覺得呢？
      異議人：我沒有說啊，因為我是說，在我們後面剛有一車
              輛我覺得我不可能闖紅燈啊。我有闖紅燈嗎？
      第三人：我沒有看到啊，我．．．．（聽不清楚）。
      此有原審勘驗筆錄在卷可憑。則該第三人既否認跟隨在受
      處分人之車後，對於受處分人究竟有無闖紅燈一節，又未
      親眼目睹，自無從以該第三人之陳述，資為任何有利於受
      處分人之憑據。
  ３、觀諸卷附之現場照片，可知臺北市內湖區○○○路○段，
      與環東大道下橋處由東向西方向之車道至少可區分為二大
      區，即受處分人所行駛之環東大道下橋外側及雙向大道橋
      墩下方，二大區中間有分隔島分離，且外側區有紅綠燈號
      誌，橋墩下方區則無紅綠燈號誌，故要進入受處分人為警
      攔檢停等紅燈處之路段，行駛在外側區之車輛會受到號誌
      之管控，反之，行駛在橋墩下方區之車輛則無須受到號誌
      之管控，此由上開錄音帶勘驗結果，停車在受處分人車後
      之第三人表示並非跟在受處分人之後，亦未闖紅燈等情，
      亦可證之。再參以受處分人車後之車輛非少，衡情，當無
      可能與受處分人同道行駛之數輛汽車同時闖紅燈，則在受
      處分人車後停等紅燈之多部車輛，係自環東大道橋墩下方
      區行駛而來一節，應堪認定。從而，受處分人與其車後之
      多部車輛原本既非行駛在同一車道區，是否受號誌管控之
      情形亦不相同，自無法以受處分人車後仍有數輛汽車停等
      紅燈，而為任何有利於受處分人之認定。
  (三)、綜上所陳，證人李鈞偉之證述，應符實情，堪予採信。受
      處分人所為辯解，並無足取。本件受處分人確有證人李鈞
      偉舉發之闖紅燈違規情事，事證明確，洵堪認定。
四、按汽車駕駛人，行經有燈光號誌管制之交岔路口闖紅燈者，
    處新臺幣1千8百元以上5千4百元以下罰鍰。又按汽車駕駛人
    有第53條第1 項所列條款之一者，除依原條款處罰鍰外，並
    予記違規點數3點，修正前道路交通管理處罰條例第53條第1
    項、第63條第1項第3款分別定有明文（各該條規定於受處分
    人違規及原處分機關裁決後，業於94年12月28日修正，並於
    95年7月1日起施行，但本件應適用修正前之規定，附此明
    ）。查受處分人於上揭時、地既有闖紅燈之違規事實，則原
    處分機關以受處分人違反95年7月1日修正前道路交通管理處
    罰條例第53條第1項、第63條第1項，裁處罰鍰2千7百元，並
    記違規點數 3點；逾期則依裁決書處罰主文規定裁處，於法
    並無不合。原審法院因認本件受處分人之聲明異議，並無理
    由，而裁定予以駁回，亦無違誤，應予維持。受處分人抗告
    意旨仍執前詞指摘原裁定不當，並無理由，應予駁回。
據上論斷，應依道路交通案件處理辦法第26條，刑事訴訟法第41
2條，裁定如主文。
中    華    民    國    95    年    12    月    14    日
              刑事第六庭  審判長法  官  李  文  雄
                                法  官  張  恩  賜
                                法  官  邱  顯  祥
上列正本證明與原本無異。
不得再抗告。
                                書記官  陳  桂  芬
中    華    民    國    95    年    12    月    14    日
                                                      Ｒ


司法院資訊處製作；財團法人民間司法改革基金會備份。
